臺灣高等法院臺中分院刑事判決　　　　　　　　民國九十三年度上訴字第九○○號
　　上　訴　人
　　即　被　告　丙○○
　　選任辯護人　林洸鍇
右上訴人因毒品危害防制條例案件，不服臺灣南投地方法院中華民國九十三年五月五
日第一審判決（民國九十二年度訴字第一五九號，起訴案號：臺灣南投地方法院檢察
署民國九十一年度偵字第一五五七、二一四○號），提起上訴，本院判決如左：
　　主      文
原判決關於販賣第一級毒品部分撤銷。
本件免訴。
　　理      由
一、公訴意旨略以：丙○○曾於民國（以下同）八十九年間犯毒品危害防制條例罪，
    經法院判處有期徒刑五月（九十年度上易字第一六三七號）確定，於九十年十一
    月八日易科罰金執行完畢。猶不知悔改，丙○○與詹文義、乙○○（以上二人涉
    罪嫌另簽分案偵查）三人基於共同營利之概括犯意，以丙○○所有之重機車供乙
    ○○騎乘為運送毒品之工具，自九十一年三月上旬某日處，至九十一年四月三十
    日止，丙○○連續在埔里鎮○○○街四十四號、草屯鎮等處，多次將第一級毒品
    海洛因交予詹文義，再由乙○○騎乘前開機車送交在埔里鎮之阿美、阿凸等人，
    乙○○並將販賣第一級毒品海洛因之貨款交予詹文義，詹文義亦在前述地點將貨
    款交予丙○○。事後由詹文義提供金錢予乙○○為代價。嗣於九十一年五月二日
    十二時三十分許，在南投縣埔里鎮○○○街四十四號三樓埔里分局員警逮捕通緝
    犯許敏瑜時，查獲詹文義、乙○○及查扣丙○○所有之第一級毒品海洛因四．一
    公克、玻璃吸食器一支、注射針筒二支、殘餘海洛因之塑膠袋一只及分裝袋一八
    一包。另於九十一年五月二日二十二時三十分許，乙○○在南投縣埔里鎮○○路
    與北環路口為丙○○販賣海洛因時為警查獲。丙○○因強盜案件，在南投縣草屯
    鎮○○路一○三號三十八室被拘提時，為警查獲第一級毒品海洛因五包重六．二
    公克。因認被告丙○○犯有毒品危害防制條例第四條第一項之販賣第一級毒品罪
    嫌云云。
二、公訴人認被告涉有上開罪嫌，係以右開犯罪事實，業據被告於檢察官偵查中自白
    不諱，核與另被告乙○○所述情節一致，復有上開扣案之第一級毒品海洛因四．
    一公克，另五包六．二公克、玻璃吸食器一支、注射針筒二支，殘餘海洛因之塑
    膠袋一只及分裝袋一八一包，可資佐證，為其主要論據。
三、按犯罪事實應依證據認定之，無證據不得推定其犯罪事實，刑事訴訟法第一百五
    十四條第二項定有明文。又被告之自白，非出於強暴、脅迫、利誘、詐欺、疲勞
    訊問、違法羈押或其他不正之方法，且與事實相符者，得為證據；被告或共犯之
    自白，不得作為有罪判決之唯一證據，仍應調查其他必要之證據，以察其是否與
    事實相符，刑事訴訟法第一百五十六條第一項，第二項，亦有規定。
四、訊之被告丙○○，堅決否認其有右揭與詹文義、乙○○共同販賣第一級毒品之事
    實，辯稱，其在檢察官偵查中所以供稱其有於九十年七月至九十一年一月止販賣
    第一級毒品，乃希望能交保之故，至並真實云云。經查，丙○○於警訊時（見九
    十一年偵字第一五五七號卷第十三、十四頁）及檢察官偵查之初（見同卷第五十
    三頁正面第九行至背面第六行）均堅決否認其有販賣第一級毒品。及至檢察官告
    以「你承認我也許還可以去追查上面的人，可以給你機會，好不好？」，其先是
    沈默以對，後來經以多次反覆是不是？什麼時間賣，被告才答稱一月前：：：嗣
    又二次對販賣時間及有無販賣沈默不語，繼又稱賣了一次一千元，總共賣十幾萬
    元等語（見原審卷第二一九至二二一頁）。故被告之上開自白顯係誤以檢察官會
    給予機會才虛應故事作答，否則豈有答稱總共賣了一次一千元，又答稱總共賣了
    十幾萬元之嚴重落差，又未細說在何時、何地賣給何人。故被告之偵訊中自白應
    不可採。
五、次查，共同被告乙○○雖於警訊中供稱，其是經過詹文義才替丙○○運送海洛因
    售予他人，如果詹文義接到電話有客人要購買海洛因，詹文義即叫伊騎乘由丙○
    ○提供的重機車送到約定的地點，即將海洛因交予他人，並收取貨款三百元、四
    百元、五百元、一千元、一千五百元不等，再行交回給詹文義，詹文義再將貨款
    轉予丙○○。詹文義都會拿一些海洛因給伊吸食，其都有親眼看到丙○○將海洛
    因交給詹文義，及詹文義將貨款交予丙○○等情（見同偵卷第十六頁至十八頁）
    。然其於檢察官偵訊之初供稱其不認識丙○○，只聽詹文義講過這個人，其沒
    有騎過那部機車，警訊是因被警察打。嗣於檢察官著法醫為其驗傷後，復稱其於
    九十一年三月初有替丙○○送過二十餘次海洛因，不知總共取了多少錢，毒品送
    給何人，都是丙○○連絡詹文義的。得到的好處是詹文義給伊錢，幾百元不等。
    其看過丙○○交毒品給詹文義，是當時詹文義有向她討過云云。其於臺灣南投地
    方法院九十一年訴字第五八○號詹文義毒品危害防制條例一案（係影本，附在九
    十二年訴字第一八七號乙○○違反毒品危害防制條例一案）作證時又結證稱，其
    沒有幫丙○○運送毒品，其因與詹文義有過節才在檢、警偵訊中編那些話，其與
    丙○○亦鬧得不愉快。是以乙○○在檢、警及法院審訊中供詞可謂反反覆覆，尤
    其販賣毒品係按公克計價，一般大約有一、二種價格，不致有五種價格，且若丙
    ○○交毒品給詹文義，及向詹文義收取貨款，均在乙○○面前為之，則丙○○直
    接與乙○○交貨，收款更加便捷秘密，何勞詹文義，又若乙○○係為丙○○交售
    毒品，則給乙○○好處者，應係丙○○而非詹文義。故乙○○之上開供述亦違乎
    常情，而無可置信。況詹文義自警訊、偵查迄原審審訊中，均供稱不知丙○○有
    販賣毒品，並否認其與丙○○共同販賣毒品及乙○○所指各節。故乙○○所供自
    詹文義手上取得毒品，交售他人，再將錢交予詹文義等詞，是否能據以認定詹文
    義之犯行，已殊多疑問，其欲據以證明丙○○有交毒品給詹文義及向之收受貨款
    之販賣毒品犯行更遙不可及。次查，扣案毒品並無磅秤，且數量不多，復有玻璃
    吸食器一支、注射針筒二支，殘餘海洛因塑膠袋一只等，用以證明被告施用毒品
    誠綽綽有餘，欲證明被告係在販毒，則尚嫌不足。
六、綜上所論，被告被訴販賣第一級毒品部分罪證已屬不足，惟其於九十一年五月二
    日為警先後查扣之結晶粉末共九包，經送驗結果，均含有海洛因成分，前四包合
    計淨重二．八二公克，後五包合計淨重四．五七公克，有法務部調查局九十一年
    六月十三日調科壹字第九七○○○一七三二，000000000號檢驗通知書
    各一紙為憑；此部分持有海洛因之行為，係犯毒品危害防制條例第十一條第一項
    之持有第一級毒品罪，且依公訴意旨，核屬被告所犯販賣第一級毒品罪之低度行
    為，二者有實質上一罪關係，故本院就被告被訴販賣第一級毒品部分不另為無罪
    之諭知。又被告於九十一年五月三日二時許經警採尿送驗結果，呈嗎啡陽性反應
    ，有南投縣政府衛生局九十一年五月八日投衛局檢字第九一○○七八五五號尿液
    檢驗單可參（見九十一年度偵字第一五五七號卷第六一頁），足證其曾於九十一
    年五月三日二時許採尿前之九十六小時內，施用海洛因。則被告上開持有海洛因
    之低度行為，應為其施用海洛因之高度行為所吸收，二者屬實質上一罪，本院自
    得就持有海洛因部分併予審究。
七、按案件曾經判決確定者，應諭知免訴之判決，刑事訴訟法第三百零二條第一款定
    有明文。又訴訟上所謂一事不再理之原則，關於實質上一罪或裁判上一罪，亦均
    有其適用，最高法院六十年台非字第七七號著有判例。查本件被告基於概括之犯
    意，自九十一年五月二十日起至同年八月十九日止，連續在不詳處所施用海洛因
    而持有海洛因之多次之犯行，經檢察官另案起訴後，由原審法院於九十二年十一
    月二十七日，以九十二年度訴緝字第二六號，判處被告有期徒刑十月，上訴後，
    經臺灣高等法院臺中分院九十三年四月一日，以九十三年度上訴第一○二號判處
    有期徒刑一年二月確定，此有該案判決書及臺灣高等法院被告全國前案紀錄表可
    稽。被告在該案中連續因施用海洛因，持有海洛因之犯行，與在本案中持有海洛
    因一次之犯行，時間接近，手法相同，犯構成要件相同之罪名，顯係基於概括犯
    意為之，應依連續犯之規定論以一罪，此部分犯行，即為上開確定判決既判力效
    力所及，依前揭說明，自應諭知免訴之判決。然原審不察，遽對被告以販賣第一
    級毒品罪論科，誠有未合。被告上訴意旨，執此指摘原審此部分判決不當，核有
    理由，自應由本院予以撤銷，判決本件免訴，販賣第一級毒品則因與持有第一級
    毒品之免訴部分有實質上一罪之關係，故不另為無罪之諭知。
據上論斷，應依刑事訴訟法第三百六十九條第一項前段、第三百六十四條、第三百零
二條第一款，判決如主文。
本案經檢察官甲○○到庭執行職務。
中     華     民     國     九十三     年      七      月     三十      日
                                   臺灣高等法院臺中分院刑事第一庭
                                   　　　審判長法  官　陳　紀　綱
                                   　　　　　　法　官　陳　登　源
                                   　　　　　　法　官  黃  日  隆
右正本證明與原本無異。
如不服本判決應於收受送達後十日內向本院提出上訴書狀，其未敘述上訴之理由者並
得於提起上訴後十日內向本院補提理由書（均須按他造當事人之人數附繕本）。
                                               書記官  陳  三  軫
中     華     民     國     九十三     年      八      月      三       日
                                                              　　　　　Ｆ
